【裁判字號】    98,簡上,118
【裁判日期】    981119
【裁判案由】    損害賠償
【裁判全文】
臺灣士林地方法院民事判決             98年度簡上字第118號
上  訴  人  甲○○
                        樓
被  上訴人  乙○○
上列當事人間請求損害賠償事件，上訴人對於中華民國98年4 月
16日本院內湖簡易庭98年度湖簡字第848 號第一審判決提起上訴
，本院於98年11月5 日言詞辯論終結，判決如下：
    主  文
上訴駁回。
第二審訴訟費用新臺幣貳仟肆佰玖拾元由上訴人負擔。
    事實及理由
一、按第二審訴之變更或追加，非經他造同意，不得為之，但基
    礎事實同一、擴張或減縮應受判決事項之聲明者，不在此限
    ，民事訴訟法第446 條第1 項、第255 條第1 項第2 、3 款
    定有明文，依民事訴訟法第436 條之1 第3 項規定簡易訴訟
    程序之上訴程序準用上開規定，而同法條第2 項復規定於簡
    易程序之上訴程序，為訴之變更、追加或提起反訴，致適用
    通常程序，不得為之。經查，本件上訴人於原審請求被上訴
    人應給付新臺幣（下同）18萬5,640 元及自起訴狀繕本送達
    翌日起至清償日止，按年息5%計算之利息。原審判決部分勝
    訴後，上訴人對原審判決不服，提出上訴，聲明：原判決不
    利於上訴人部分廢棄；被上訴人應再給付上訴人15萬5, 875
    元（即請求被上訴人應給付18萬5,875 元）。於上訴程序增
    加診斷證明書費用235 元，核屬訴之聲明擴張，應予准許。
二、上訴人於原審起訴主張：伊於民國96年7 月2 日下午，在臺
    北縣汐止市○○街2 巷8 號3 樓住處，以「你要調解什麼，
    去撤銷，否則打你做狗爬‧‧‧你有膽出來，我就打你嘴巴
    」等言詞恐嚇伊，導致伊罹患恐懼症，因此便秘、嚇破膽，
    故於96年7 月30日於國泰醫院肝膽腸胃科、96年8 月8 日至
    國泰醫院神經內科就醫，花費640 元、診斷證明書費用235
    元；因被上訴人罵伊並想毆打伊，伊於96年6 月22日、96年
    7 月2 日、96年7 月5 日均至派出所熬夜至天亮，影響身體
    健康，計有熬夜損失9,000 元。因被上訴人恐嚇導致伊身心
    俱疲，壓力過大，因民、刑事訴訟常至法院開庭，精神上受
    有痛苦，請求精神慰撫金8 萬元；又遭被上訴人恐嚇後，導
    致伊不斷搬家，必須書寫書狀及至法院開庭，導致無法工作
    4 個月，工作損失9 萬6,000 元。爰依侵權行為之法律關係
    請求被上訴人應給付18萬5,875 元（640 ＋235 ＋9,000 ＋
    80,000＋96,000＝185, 875）。
三、被上訴人則以：伊因為配偶過世後，所以將房間分租給上訴
    人，伊待上訴人很好，後來上訴人說伊是小偷，伊十分氣憤
    又不懂法律，才會講出這些話，實際上並無恐嚇之意，刑事
    判決已確定，易科罰金是向他人借貸，伊依賴資源回收生活
    ，所得不高無法給付過高賠償。至於上訴人所稱之醫療費用
    、熬夜損失、工作損失等與恐嚇均無關連性等語資為辯解。
四、本件原審對於上訴人之請求，判決被上訴人應給付上訴人3
    萬元及自97年12月17日起至清償日止按年息5%計算之利息，
    並駁回上訴人其餘之訴。上訴人就此敗訴部分提起上訴，並
    聲明：(一)原判決不利於上訴人部分廢棄。(二)被上訴人應再給
    付上訴人15萬5,875 元。(三)上訴費用由被上訴人負擔。被上
    訴人則聲明：駁回上訴；上訴費用由上訴人負擔。
五、兩造不爭執之事項：
  (一)、被上訴人曾將其所有位於臺北縣汐止市○○路2 巷8 號3
      樓房間出租予上訴人。
  (二)、被上訴人於96年7 月2 日下午，在臺北縣汐止市○○街2
      巷8 號3 樓住處，有恐嚇上訴人之犯行，經檢察官聲請簡
      易判決處刑，本院以被上訴人犯恐嚇罪，以97年度士簡字
      第1822號判決判處拘役30日，被上訴人不服提出上訴，由
      本院98年度審簡上字第24號審理，被上訴人嗣後撤回上訴
      而確定。
六、本院得心證之理由：
  (一)、按民法第184 條規定「因故意或過失，不法侵害他人之權
      利者，負損害賠償責任。故意以背於善良風俗之方法，加
      損害於他人者亦同。違反保護他人之法律，致生損害於他
      人者，負賠償責任。但能證明其行為無過失者，不在此限
      。」查，被上訴人於前述之時地以「你要調解什麼，去撤
      銷，否則打你做狗爬‧‧‧你有膽出來，我就打你嘴巴」
      等言詞恐嚇上訴人等情，業據本院當庭勘驗錄音帶無誤（
      本院卷第31頁），而上訴人提出之錄音帶與譯文亦經臺灣
      士林地方法院檢察署事務官勘驗大致相符（臺灣士林地方
      法院檢察署96年度他字第2862號卷宗第72頁），且經判決
      有罪確定，業如前述，是被上訴人確實有恐嚇上訴人之行
      為無誤，而侵害上訴人免於恐懼之自由，自屬侵權行為之
      態樣，上訴人得依法請求損害賠償。惟本院審酌重點為上
      訴人得請求損害賠償之範圍為何？亦即上訴人所主張之醫
      療費用、診斷證明書費用、熬夜損失、工作損失，是否係
      因被上訴人之恐嚇行為所致？是否有相當因果關係？若是
      ，其得請求之金額為何？原審判決對於慰撫金之斟酌是否
      過低？
  (二)、次按「不法侵害他人之身體或健康者，對於被害人因此喪
      失或減少勞動能力或增加生活上之需要時，應負損害賠償
      責任。」、「不法侵害他人之身體、健康、名譽、自由、
      信用、隱私、貞操，或不法侵害其他人格法益而情節重大
      者，被害人雖非財產上之損害，亦得請求賠償相當之金額
      。」此為民法第193 條第1 項、第195 條第1 項所明定。
      再按，損害賠償之債之成立，其損害之發生與有責原因事
      實間，所謂之相當因果關係，係指依經驗法則，綜合行為
      當時所存在之一切事實，為客觀之事後審查，在一般情形
      上，有此環境、有此行為之同一條件，足以發生同一之結
      果者，該條件即為發生結果之相當條件，其行為與結果為
      有相當之因果關係。反之，若在一般情形上，有此同一條
      件存在，依客觀之審查，不必皆發生此結果，該條件與結
      果尚非相當，而僅屬偶發之事實，其行為與結果間即難認
      為有相當因果關係，最高法院96年度台上字第2032號判決
      可資參照。本件被上訴人侵害上訴人免於恐懼之自由，惟
      上訴人提出之醫療單據僅能證明確實支出上開費用，但無
      法認定係因何病症就醫，且依上訴人自承係前往肝膽腸胃
      科、神經內科就醫，依常情而論，被上訴人上開言語之恐
      嚇行為不必然造成肝膽腸胃或神經內科之相關疾病而必須
      治療，是上訴人支付之醫療費及診斷證明書費用，與恐嚇
      行為並無關連性，請求該部分費用即屬無據。上訴人主張
      因被上訴人恐嚇因此至派出所熬夜至天亮，導致身體健康
      受損云云。惟上訴人至派出所報案係維護自身權利，縱然
      被上訴人有恐嚇行為，不致於非必須於夜間申告，況且，
      上訴人亦未提出因此身體健康受有損害之證明，其請求熬
      夜損失亦屬無據。上訴人主張因被上訴人恐嚇行為導致伊
      不斷搬家、寫書狀、開庭訴訟，有4 個月未能工作，請求
      工作損失云云。衡情，被上訴人上述恐嚇言語，並未侵害
      上訴人身體健康，並未導致減少、喪失勞動能力或增加生
      活上需要，亦不會造成上訴人無法工作，而撰寫書狀及法
      庭訴訟行為亦不會影響正常工作，是上訴人請求工作損失
      顯然無據。是上訴人主張醫療費、診斷證明書費用、熬夜
      損失、工作損失與被上訴人恐嚇行為並無相當因果關係，
      請求自不應准許。末按，非財產上損害之慰撫金數額，究
      竟若干為適當，應斟酌兩造身分、地位及經濟狀況，俾為
      審判之依據。被上訴人侵害上訴人之免於恐懼之自由，侵
      害上訴人之人格法益導致受有精神上痛苦，而得請求非財
      產上損害慰撫金，斟酌上訴人高職畢業、現無工作、歷年
      所得均不高；被上訴人國中畢業、現無工作、名下有現居
      住之房地；本件侵權行為情節等一切情狀（所得財產資料
      ，有稅務電子閘門財產所得調件明細表可按，原審卷第9
      頁至第35頁；兩造學歷見原審卷第37頁），本院認為上訴
      人請求非財產上損害慰撫金為3 萬元為適當。
七、綜上所述，上訴人依侵權行為之法律關係，訴請被上訴人給
    付3 萬元及自起訴狀繕本送達翌日即97年12月17日起至清償
    日止，按年息5%計算之利息，為有理由。逾此部分之請求，
    則無理由，應予駁回。原審判命被上訴人給付3 萬元及上開
    法定遲延利息，而駁回上訴人其餘請求，並為假執行之宣告
    ，經核並無違誤。上訴人就其敗訴部分全部上訴，指摘原判
    決不當，求予廢棄改判，為無理由，應駁回其上訴。
八、本件第二審訴訟費用額確定為2,490 元（即上訴人預繳之第
    二審裁判費），並應由上訴人負擔。因本件為刑事附帶民事
    訴訟，經刑事庭移送而來，故第一審並無訴訟費用之支出，
    附此敘明。
九、本件判決基礎已臻明確，兩造其餘之攻擊防禦方法及訴訟資
    料經本院斟酌後，核與判決不生影響，無一一論述之必要，
    併予敘明。
據上論結，本件上訴為無理由，依民事訴訟法第436 條之1 第3
項、第449 條第1 項、第78條、第87條第1 項，判決如主文。
中    華    民    國    98    年    11    月    19    日
                  民事第二庭  審判長法  官  方彬彬
                                    法  官  王怡雯
                                    法  官  絲鈺雲
以上正本證明與原本無異。
本件判決不得上訴。
中    華    民    國    98    年    11    月    24    日
                                    書記官  林玫熹


司法院資訊處製作；財團法人民間司法改革基金會備份。
